【裁判字號】    96,交聲,945
【裁判日期】    970331
【裁判案由】    聲明異議
【裁判全文】
臺灣臺南地方法院交通事件裁定         96年度交聲字第945號
原處分機關  交通部公路總局嘉義區監理所台南監理站
異議人即受
處分人      甲○○
上列受處分人因違反道路交通管理處罰條例案件，對於交通部公
路總局嘉義區監理所台南監理站，民國96年10月4日所為之裁決
處分（處分案號：嘉監南字第裁74-S00000000號），聲明異議，
本院裁定如下：
      主  文
異議駁回。
      理  由
一、原處分意旨略以：異議人即受處分人甲○○（下稱異議人）
    於民國96年7月31日上午9時50分許，將其所有MZP-962號重
    型機車，停放於台南市○○路○段公賣局前，因「佔用殘障
    格位停車」，經台南市警察局交通隊警員 (下稱舉發機關)
    予以製單逕行舉發，嗣原處分機關即交通部公路總局嘉義區
    監理所台南監理站，以異議人違規事實明確，違反道路交通
    管理處罰條例（下稱處罰條例）第56條第1項第10款之規定
    ，裁處異議人罰鍰新臺幣（下同）1200元等語。
二、本件聲明異議意旨略以：本人停車之日期為96年7月29日
    ，並非96年7月31日。原處分適用處罰條例第56條第1項第
    10款有錯誤，因該條所指係為「在路邊設有計費停車表之處
    所停車，不依規定繳費者」，與本人之情節有別。異議人
    於96年7月29日上午9時30分，前往台北，當時將車輛停放於
    殘障停車格旁之第一個機車停車格位，並未違規，嗣後係遭
    人將車輛移動至殘障格內，並非本人違規。刑法第12條明
    定：「行為非出於故意或過失者，不罰。」，且處罰條例為
    行政處分，行政程序法第102條規定：「行政機關作成限制
    或剝奪人民自由或權利之行政處分前，除已依第39條規定通
    知處分相對人陳述意見外，應給予該處分相對人陳述意見之
    機會」，且同法第36條亦規定：「行政機關調查之證據，對
    當事人有利或不利事項應一律注意」。為此聲明異議，請求
    撤銷原處分。
三、按汽車駕駛人停車時，有於身心障礙專用停車位違規停車者
    ，處600元以上1200元以下罰鍰；處罰條例第56條第1項第10
    款定有明文。
四、本院審酌：
  (一)異議人所有MZP-962號重型機車，於上述時、地，經舉發機
    關以「佔用殘障格位停車」為由予以製單逕行舉發，嗣原處
    分機關依處罰條例第56條第1項第10款之規定，裁處異議人
    罰鍰1200元之事實，有：
    原處分機關裁決書。
    舉發機關舉發通知單。
    舉發違規照片。
    等件為證，且為異議人所不否認，此部分事實當可認定。
  (二)異議人於異議狀中稱其係於96年7月29日前往台北，於96年8
    月15日返回台南等語 (見本院卷第1、3頁)。而員警舉發本
    件之時間為異議人前往台北，停放車輛後之96年7月31日，
    此有舉發通知單上違規日期之記載可稽 (見本院卷第16頁)
    ，因此足認舉發機關上揭違規日期之填載，並無任何錯誤，
    異議人辯稱並非96年7月31日停車云云，不足採信。
  (三)處罰條例第56條第1項第10款明文規定：汽車駕駛人停車時
    ，有於身心障礙專用停車位違規停車之情形者，處以罰鍰，
    此有上揭條文可稽。依此異議人辯稱處罰條例第56條第1項
    第10款係指「在路邊設有計費停車表之處所停車，不依規定
    繳費者」云云 (異議人應係指處罰條例第56條第2項之規定)
    ，即與事實不符，此部分亦不足採。
  (四)按執行交通勤務警察依法律規定製單舉發違反道路交通管理
    處罰條例所列之違規事實，並由公路主管機關加以處罰，即
    係行政處分，受處分人不服公路主管機關所為之處罰，依道
    路交通管理處罰條例第87條之規定，得向管轄地方法院聲明
    異議，該救濟程序自屬行政救濟程序，其舉證責任分配，應
    採民事訴訟上舉證責任分配原則，87年10月28日修正公布之
    行政訴訟法第136條同揭此旨，而明文規定準用民事訴訟法
    第277條舉證責任分配之原則。亦即先由行政機關就其如何
    履行相關正當法律程序，以及人民為何應受行政處罰之客觀
    違反法令行為，負證明責任。而受處罰人就行政機關已為相
    當證明之事項，亦須就其所辯，提出反證，以動搖法院對其
    可能形成之不利心證。倘受處罰人始終未能提出反證，或雖
    提出，但所提之反證卻不足以動搖法院審酌行政機關所提出
    之相關事證後，對其所形成之不利心證評價，依據舉證責任
    分配之法則，法院仍應為受處罰人不利之認定。經查：本件
    異議人違規停車行為，已由舉發機關提出舉發違規照片1幀
    為證，自足作為異議人違規之證明。異議人主張係因車輛遭
    他人移動云云，自須就其主張提出反證，以動搖法院對其形
    成之不利心證。又異議人雖提出96年7月29日之購物憑證及
    同年8月15日由台北返回台南之統聯客運購票證明，惟此等
    證據與異議人車輛遭人移動而違規停車之事實，尚屬無涉，
    自不能以此作為有效之反證而動搖本院對其所形成之不利心
    證。況觀諸舉發照片所顯示之情形有如下不合理之情形：
    照片中3輛違規停放之車輛，異議人之機車位於中間位置，
    如確如異議人所稱，其原本停車於機車停放區之第一輛之位
    置，其經人推移之後，理應移置殘障停車區之第一輛車之位
    置，而不應在第二輛之位置。照片中之機車係整齊停放於
    殘障停車格內，常照常情若異議人車輛果真係遭他人挪移而
    違規，挪移之人應無將機車整齊停放之理。而此外，本院又
    查無其他對於異議人有利之積極證據，以證明異議人並未違
    規，故本院認為異議人並未盡其舉證之責，其此部分所辯即
    不可採。
  (五)又異議人曾於96年8月23日提出違反道路交通管理事件陳述
    單1紙，表示對於本件舉發不服之理由 (見本院卷第11頁)並
    由原處分機關於當日蓋章收受，嗣後原處分機關於96年8月2
    9日復以嘉監南字第0962102014號函請求舉發機關查明，並
    於96年9月10日以嘉監南字第0960120469號函回覆異議人舉
    發機關調查結果 (見本院卷第6、7、10頁)。可見異議人稱
    未給予陳述意見之機會，亦與事實不符，異議人此部分所辯
    ，亦不足採。
五、綜上所述，異議人車輛有於舉發通知單上所載時、地違規停
    車之違規情節既可認定。原處分機關裁處異議人罰鍰1200元
    ，經核即為合法，異議人之異議內容，為無理由，應予駁回
    。
六、據上論斷，應依道路交通案件處理辦法第19條，裁定如主文
    。
中    華    民    國    97    年    3     月    31    日
                        交通法庭法  官  蔡直青
以上正本證明與原本無異。
如不服本裁定，應於收受送達後5日內向本院提出抗告狀。（應
附繕本）
                                書記官  蔡明峰
中    華    民    國    97    年    3     月    31    日


司法院資訊處製作；財團法人民間司法改革基金會備份。
